最高法院刑事判決　　　　　　　　　　　　　　　九十一年度台上字第一二○七號
　　上　訴　人　乙○○
　　　　　　　　甲○○
　　　　　　　　丙○○
　　右二人共同
　　選任辯護人　潘永芳律師
右上訴人等因違反山坡地保育利用條例案件，不服台灣高等法院中華民國八十八年十
一月三十日第二審判決（八十八年度上訴字第二九五二號，起訴案號：台灣板橋地方
法院檢察署八十六年度偵字第一四五二○號），提起上訴，本院判決如左：
    主  文
原判決撤銷，發回台灣高等法院。
    理  由
本件原判決認定上訴人乙○○明知黃秀德（另經檢察官不起訴處分）所有座落台北縣
林口鄉○○○段（起訴書誤載為菁埔段）頭湖小段二二之六、二二之二六、二二之二
七、二二之二八號土地為山坡地保育利用條例所規定之山坡地，關於山坡地之開發堆
積土石或處理垃圾等廢棄物，應先擬具水土保持計劃，送請各目的事業主管機關會同
主管機關核定並監督實施，而上開山坡地之土地並未依上開規定辦理，其企圖傾倒廢
棄物，於民國八十五年十月二十二日，以第一年新台幣（下同）六十二萬四千元，第
二年六十五萬五千二百元租金，租期自八十五年十一月起至八十七年十月三十日止，
向黃秀德承租上開土地，後與上訴人甲○○、丙○○基於共同犯意聯絡，未經黃秀德
之同意，由甲○○負責挖地、整地，丙○○則駕駛車號ＧＪ｜九五一號大貨車負責載
運廢棄磚塊、土石、垃圾等廢棄物，傾倒在上開未設有擋土牆等任何防護措施之山坡
地上，致雨水沖刷土地流失而生公共危險。甲○○基於其前之概括犯意於八十六年六
月二十二日意圖為自己不法之利益，在被害人林厚重所有座落桃園縣龜山鄉牛角坡樟
腦寮小段六十二地號之山坡地上，以自有之挖土機開挖傾倒垃圾，致雨水沖刷土石流
失，毀損水土保持而生公共危險。又於八十六年六月一日起至八十七年十一月五日止
向洪義男以每年三十萬元之租金承租其所有座落台北縣林口鄉○○○段頭湖小段二八
五地號山坡地，開挖整地供不特定人士傾倒廢棄物，每車收取五百元至七百元不等之
代價圖利，經檢察官率警於八十七年十一月五日下午四時許當場查獲；再於八十八年
十月五日未經所有人陳家財之同意，於陳某所有座落台北縣林口鄉湖北村湖子一號廢
棄磚廠旁之山坡地擅自開挖傾倒垃圾廢棄物，致雨水沖刷土石流失而生危險等情，因
而撤銷第一審諭知上訴人等均無罪之判決，改判分別論處上訴人等共同違反山坡地開
發處理垃圾等廢棄物，應先擬具水土保持計劃送請事業主管機關會同主管機關核定並
監督實施之規定，未先擬具水土保持計劃而擅自使用山坡地，致生公共危險各罪刑（
乙○○為累犯，處有期徒刑捌月；丙○○處有期徒刑陸月；甲○○為連續犯，處有期
徒刑拾月），固非無見。
惟查本件依原判決事實欄之記載，固認上訴人等將廢棄磚塊、土石、垃圾等廢棄物傾
倒在未設有擋土牆等任何防護措施之山坡地上，致雨水沖刷土地流失而生公共危險等
情，理由欄則以台北縣政府八十八年九月二日（八八）北府農六字第三三六五二八號
函為論據，然據卷附該函僅謂「本案經查並無毀損排水溝及擋土牆等設施，及尚未釀
成災害之情形發生，惟有災害之虞。」（見原審卷第二五頁），似無致生水土流失之
實害結果發生，原判決認定之事實與卷證資料不相一致，難謂適法。又連續數行為而
犯同一之罪名者，以一罪論，刑法第五十六條定有明文，則當連續犯罪之際，遇刑法
有變更時，其一部涉及舊法，一部涉及新法者，即應依最後行為時之法律處斷，而無
適用舊法處斷之餘地（本院二十九年上字第三八六六號判例）。本件關於甲○○之連
續行為依原判決事實之認定，有一部涉及修正前山坡地保育利用條例第三十五條第三
項之罪者，有一部涉及修正後同條項之罪者，就本件而言，如同時該當修正前及修正
後同條項之構成要件時，亦應依修正後同條項之規定處斷，原判決依修正前之同條項
規定論處甲○○罪刑，亦有適用法則不當之違法。上訴意旨指摘原判決不當，尚非全
無理由，應認有撤銷發回更審之原因。又台灣桃園地方法院檢察署函本院就甲○○另
涉違反廢棄物清理法部分（該署九十年度偵字第九八四號），是否與撤銷發回部分有
審判不可分之情形，自應一併注意及之，合予指明。
據上論結，應依刑事訴訟法第三百九十七條、第四百零一條，判決如主文。
中      華      民      國    九十一    年      三      月      七      日
                              最高法院刑事第八庭
                                  審判長法官  莊  登  照
                                        法官  洪  明  輝
                                        法官  黃  一  鑫
                                        法官  魏  新  和
                                        法官  林  秀  夫
      右正本證明與原本無異
                                              書  記  官
中      華      民      國    九十一    年      三      月     十三     日
